【裁判字號】    99,交易,49
【裁判日期】    990618
【裁判案由】    過失傷害
【裁判全文】
臺灣高雄地方法院刑事判決              99年度交易字第49號
公  訴  人  臺灣高雄地方法院檢察署檢察官
被      告  丙○○
上列被告因過失傷害案件，經檢察官提起公訴（98年度偵續字第
373 號），本院判決如下：
    主  文
呂朝陽犯過失傷害罪，處拘役肆拾日，如易科罰金，以新臺幣壹
仟元折算壹日。
    事  實
一、呂朝陽考領有職業小客車駕駛執照，於民國98年4 月3 日12
    時50分許，駕駛車牌號碼P7-3263 號自用小客車，沿高雄縣
    鳳山市○○街南往北方向行駛至該路段與建國路交岔口時，
    本應注意車前狀況，隨時採取必要之安全措施，以避免危險
    之發生，而依當時天候晴朗，日間光線良好，道路舖裝柏油
    ，路面狀況乾燥、無缺陷、道路無障礙物，視距良好，且依
    其智識能力及當時情形均無不能注意之情事，詎呂朝陽未注
    意車前狀況（起訴書贅載闖越紅燈），即貿然左轉建國路行
    駛，適有戊○○騎乘車牌號碼655- CCV號重型機車，沿高雄
    縣鳳山市○○路西往東方向行駛至該交岔路口，呂朝陽所駕
    駛之自用小客車左前車身因而碰撞戊○○所乘騎上開機車之
    車頭，致戊○○人車倒地，受有右側橈骨粉碎性骨折、肢體
    多處撕裂傷之傷害。呂朝陽於車禍發生後犯罪未被發覺前，
    停留於肇事現場，主動向前往事故現場處理尚不知肇事人之
    員警自承為肇事人，並接受裁判。
二、案經戊○○訴由高雄縣市政府警察局鳳山分局報告臺灣高雄
    地方法院檢察署檢察官偵查後起訴。
    理  由
一、證據能力之認定
    按被告以外之人於審判外之陳述，雖不符刑事訴訟法第159
    條之1 至第159 條之4 之規定，而經當事人於審判程序同意
    作為證據，法院審酌該言詞陳述或書面陳述作成時之情況，
    認為適當者，亦得為證據，刑事訴訟法第159 條之5 第1 項
    定有明文。查本判決所引用據以認定事實之傳聞證據，檢察
    官及被告雖知該等證據資料為傳聞證據，但於本院審理時均
    表示同意作為證據，本院審酌該等證據資料製作時之情況，
    尚查無違法不當及證明力明顯過低之瑕疵，認為以之作為證
    據應屬適當，揆諸前開法律規定與說明，爰依同法第159 條
    之5 第1 項規定，認該等證據資料均有證據能力。
二、認定犯罪事實所憑證據及理由
    訊據被告呂朝陽固坦承於上開時、地駕駛前述自用小客車，
    與告訴人戊○○所騎乘前開機車發生擦撞，致告訴人人車倒
    地受傷，惟否認有何過失傷害之犯行，辯稱：我於事故路口
    停等紅燈，待綠燈後始通行，並無闖紅燈。經查：
  (一)被告考領有職業小客車駕駛執照，於98年4 月3 日12時50分
    許，駕駛車牌號碼P7-3263 號自用小客車，沿高雄縣鳳山市
    ○○街南往北方向行駛至該路段與建國路交岔口時，因文昌
    街號誌為紅燈而停等紅燈，待起駛左轉建國路行駛時，適有
    告訴人騎乘車牌號碼655-CCV 號重型機車，沿高雄縣鳳山市
    ○○路西往東方向行駛至該交岔路口，被告所駕駛之自用小
    客車左前車身碰撞告訴人所乘騎上開機車之車頭，致告訴人
    人車倒地，受有右側橈骨粉碎性骨折、肢體多處撕裂傷之傷
    害等情，經證人即告訴人於警詢、偵查及本院審理中證述明
    確，且有證號查詢汽車駕駛人資料、道路交通事故現場圖、
    道路交通事故調查報告表(一)(二)、事故現場相片9 張、告訴人
    之長庚紀念醫院診斷證明書在卷可參（警卷5 頁、6 至7頁
    、9 頁、14至16頁），復為被告所不爭，此部分事實應堪認
    定。
  (二)按汽車行駛時，駕駛人應注意車前狀況，並隨時採取必要之
    安全措施，為道路交通安全規則第94條第3 項所明定，被告
    既然考領有職業小客車駕駛執照，對於前開規定自屬明知，
    並應予遵守。又事發當時天候晴朗，日間光線良好，道路舖
    裝柏油，路面狀況乾燥、無缺陷、道路無障礙物，視距良好
    ，由文昌街往建國路方向之視線清楚，可看見建國路上左右
    來車，且被告無飲用酒類，於事故發生後即時在現場接受警
    方製作交通事故筆錄，並無意識不清情形，足見被告於事故
    時精神狀況良好等情，經證人即事發時乘坐被告汽車之被告
    配偶乙○○、到場處理之警員陳典尉於本院審判時證述明確
    （院二卷40反頁、42頁），並有上開道路交通事故調查報告
    表(一)(二)、事故現場相片、高雄縣政府警察局交通警察隊車禍
    處理分隊交通事故筆錄及被告酒精測定紀錄表（警卷1 頁、
    8 頁）在卷可參，可見依被告智識能力及當時情形均無不能
    注意之情事。又本件碰撞發生時，被告自用小客車已駛出文
    昌街，其車頭位置距文昌街口達3.7 公尺，其車身已完全進
    入該交岔路口，有上開道路交通事故現場圖可考，若被告自
    用小客車於起步駛入上開交岔路口前，注意車前之建國路上
    來車狀況，應可清楚看見沿建國路慢車道行駛而來之告訴人
    機車，且被告剛從停等紅燈後起駛，此經被告自承在卷（偵
    二卷19頁），可見被告車速非快，在其汽車車身全部駛入事
    故之交岔路口前，應有足夠之反應時間，得以採取必要安全
    措施，避免本件事故之發生，詎被告駕駛上開自用小客車行
    駛至交岔路口，未注意車前狀況並採取必要安全措施，貿然
    左轉建國路行駛，其左前車身因而與告訴人上開機車車頭碰
    撞，致告訴人人車倒地，被告就本件事故應負過失責任甚明
    。
  (三)至被告辯稱其並無闖紅燈，且證人乙○○、被告胞姊甲○○
    於本院審判時亦證述被告為綠燈通行。惟告訴人證稱當時其
    以時速50公里速度於黃燈時通行，未闖紅燈，參以事發路口
    之紅綠燈號誌時制，為淨空交岔路口，設計四邊路口號誌均
    紅燈時間2 至3 秒，且由告訴人騎乘機車以時速50公里之速
    度，從建國路號誌為黃燈時由西向東通過上開交岔路口，當
    告訴人機車通過文昌街口，建國路號誌仍為黃燈，文昌街號
    誌為紅燈等節，經被告、告訴人與證人陳典尉至事故現場模
    擬屬實，此經證人陳典尉於本院審判中證述明確（院二卷41
    反頁），且有高雄縣政府警察局交通警察隊鳳山分隊98年10
    月15日、98年12月10日職務報告各1 份及本件事故路口號誌
    時制計劃資料報表附卷可參（偵二卷24、25、35頁）；而證
    人乙○○、甲○○分別為被告之配偶、胞姊，與被告關係密
    切，所述不無偏護被告之虞；參以證人甲○○陳述：我於98
    年4 月3 日，因欲一同至鳳山家樂福或公園遊玩而乘坐被告
    之自用小客車，於事發地點停等紅燈，汽車未起步行駛前，
    就遭告訴人機車撞擊，核與證人乙○○陳述：我與被告於98
    年4 月3 日開車搭載證人乙○○，欲送其回雲林，於事發地
    點停等紅燈，待綠燈後汽車向前行駛一小段路，即與告訴人
    機車發生碰撞等情不符，亦與告訴人、被告均稱本件被告汽
    車係從文昌街駛入交岔路口後始生事故一節不符，而告訴人
    亦證述於事故現場沒有看見證人甲○○，故證人甲○○於事
    故時有無乘坐被告汽車而見聞事發過程，實非無疑。又本件
    事故經送請臺灣省高屏澎區車輛行車事故鑑定委員會進行鑑
    定，結果認被告與告訴人各執一詞，無據證明何方未依號誌
    指示行駛一節，有該會98年11月27日高屏澎鑑字第09860037
    29號函在卷可按（偵二卷27頁），是被告於事故路口停等紅
    燈時，是否待號誌轉變綠燈後始通行，有無在號誌未轉變綠
    燈前即搶先通行，尚非無疑，難認其行車時所負注意車前狀
    況之義務得以免除，被告上開辯解，仍不能免除其未注意車
    前狀況之過失責任。又告訴人所受上開傷害，係於騎乘之機
    車行進中突然與被告自用小客車碰撞而人車倒地所致，是被
    告過失行為與告訴人之傷害結果間有相當因果關係，應屬明
    確。
  (四)綜上，被告上開辯解應非可採，其被告過失致人受傷之犯行
    ，足堪認定，本案事證明確，應依法論科。
三、論罪科刑
    核被告所為，係犯刑法第284 條第1 項前段過失傷害罪。又
    被告於肇事後立即以行動電話報案並停留現場等候，待警員
    獲報到場後，被告當場承認為肇事人而自首犯罪，並接受裁
    判等情，經證人陳典尉於本院審判時證述明確，且有高雄縣
    政府警察局鳳山分局99年5 月13日高縣鳳警交字第09900089
    60號函所附交通事件職務報告書在卷可參（院二卷42、30至
    32頁），堪認其所為已符合刑法自首之要件，爰依刑法第62
    條前段規定減輕其刑。審酌被告行經交岔路口，未注意事前
    狀況，使告訴人受傷，影響告訴人生活，且犯後否認犯行，
    未能體悟行為偏誤，未能與告訴人和解以賠償告訴人損害等
    一切情狀，量處如主文所示之刑，併諭知如易科罰金以新臺
    幣1000元折算1 日之折算標準。
據上論斷，應依刑事訴訟法第299 條第1 項前段，刑法第284 條
第1項 前段、第62條前段、第41條第1 項前段，刑法施行法第1
條之1 ，判決如主文。
本案經檢察官丁○○到庭執行職務。
中    華    民    國    99    年    6     月    18    日
                  交通法庭  法  官  楊國煜
如不服本判決應於收受判決後10日內向本院提出上訴書狀，並應
敘述具體理由。其未敘述上訴理由者，應於上訴期間屆滿後20日
內向本院補提理由書( 均須按他造當事人之人數附繕本) 「切勿
逕送上級法院」。
以上正本證明與原本無異。
中    華    民    國    99    年    6     月    18    日
                            書記官  王芷鈴
附錄本判決論罪之法條
中華民國刑法第284條
因過失傷害人者，處6 月以下有期徒刑、拘役或5 百元以下罰金
，致重傷者，處1 年以下有期徒刑、拘役或5 百元以下罰金。
從事業務之人，因業務上之過失傷害人者，處1 年以下有期徒刑
、拘役或1 千元以下罰金，致重傷者，處3 年以下有期徒刑、拘
役或2 千元以下罰金。

司法院資訊處製作；財團法人民間司法改革基金會備份。
